【裁判字號】    98,訴,392
【裁判日期】    980717
【裁判案由】    妨害自由
【裁判全文】
臺灣桃園地方法院刑事判決               98年度訴字第392號
公  訴  人  臺灣桃園地方法院檢察署檢察官
被      告  乙○○
            戊○○
            丁○○
上列被告因妨害自由等案件，經檢察官提起公訴（97年度偵字第
15698號），本院判決如下：
    主  文
乙○○、戊○○、丁○○均無罪。
    理  由
一、公訴意旨略以：被告乙○○、戊○○、丁○○欲為逸峰視訊
    工程行處理代向告訴人丙○○催討渠所侵占前開公司款項事
    宜，共同基於妨害自由之犯意聯絡，初於民國97年3月5日晚
    間7時30分許，先由被告丁○○駕駛所有車牌號碼9201-TR號
    自小客車出面，乃在桃園縣八德市○○○街與中華路路口覓
    得告訴人行蹤，被告丁○○便對告訴人恫稱「如不上車，別
    怪我對你不利！」等語，假此言詞呼喝之脅迫方法喚得告訴
    人相偕上車，使告訴人心有畏懼恐生危害遂而未能貿然掙脫
    ，旋於同日晚間8時許，繼由被告丁○○搭載告訴人駛至桃
    園縣桃園市○○○街190巷1號1樓前開公司辦公處所，尚歷
    協調侵占糾紛未果，推由被告戊○○、乙○○分別握執煙灰
    缸或以徒手毆擊告訴人頭部、身體（所涉傷害罪嫌部分業經
    檢察官另為不起訴處分確定），改藉持械鬥毆之強暴方法迫
    令告訴人當場簽具票面金額各為新臺幣（下同）9萬6,000元
    、9,600元本票2紙及確認侵占款項切結書1紙充為償還債務
    之用，致告訴人猶存畏怖方行該等乏無義務之事，迄於同日
    晚間10時許，警員到達上址探問協調情形始讓告訴人逕自離
    去，則悉被告乙○○、戊○○、丁○○剝奪告訴人之行動自
    由計約2小時30分鐘許，嗣為警員受理告訴人報案查獲，因
    認被告乙○○、戊○○、丁○○共同涉犯刑法第302條第1項
    剝奪他人行動自由、同法第304條第1項強制等罪嫌云云。
二、按犯罪事實應依證據認定之，無證據不得認定犯罪事實，刑
    事訴訟法第154條第2項定有明文。次按公訴案件犯罪證據之
    蒐集、提起公訴後對犯罪事實之舉證責任及指出證明之方法
    ，咸屬公訴人之職責，原則上法院僅於當事人之主張及舉證
    範圍內進行調查證據，後經法定程序調查證據之結果足以證
    明犯罪事實時，才得作為犯罪事實之認定，所為訴訟上之證
    明放諸通常一般人仍有合理懷疑存在而未達可確信真實之程
    度者，合理懷疑未蒙剔除前不能認定有罪，此有最高法院94
    年度台上字第2033號刑事判決意旨可稽。
三、究之公訴意旨傾認被告乙○○、戊○○、丁○○涉犯上述諸
    項妨害自由罪嫌，無非係以證人丙○○、庚○○之證詞引為
    根柢，又執衛生署桃園醫院傷害診斷證明書、本票及切結書
    資為論據。
四、論諸證人丙○○、庚○○、己○○、鄭智銘於偵查中向檢察
    官所為之陳述，份屬被告以外之人於審判外之言詞陳述，盡
    付具結在案，閱以被告乙○○、戊○○、丁○○於本院審理
    中陳明放棄再傳證人丙○○、庚○○，衡度當事人於本院審
    理中未予聲請傳訊證人鄭智銘，既得當事人於本院審理中對
    證人己○○踐行交互詰問補正所含詰問權欠缺之瑕疵，皆俾
    完足成為合法調查之證據，自無不當剝奪詰問權之行使，此
    有最高法院96年度台上字第4064號、95年度台上字第6675號
    刑事判決意旨可稽，著無顯不可信之情況，依刑事訴訟法第
    159條之1第2項規定，得為證據。次論衛生署桃園醫院傷害
    診斷證明書、本票及切結書，兼以證人丙○○、己○○於司
    法警察調查中所為之陳述，仍屬被告以外之人於審判外之書
    面或言詞陳述，觀之當事人於本院審理中未事爭執，進且被
    告乙○○、戊○○、丁○○於本院準備程序中表示贊同採為
    證據，本院盱察各項陳述作成時之情況誠無不當之處，適為
    本案證據，依刑事訴訟法第159條之5第1項規定，順循允納
    為證。
五、訊據被告乙○○、戊○○、丁○○固對本判決理由欄首段加
    以敘列之帶同證人丙○○往赴前開公司辦公處所協調侵占糾
    紛經過供明在卷，惟均堅決否認有何被訴犯行，辯稱：證人
    丙○○自由意志非受壓迫狀態而為各該舉動，未蹈非法方法
    剝奪行動自由或使渠行無義務之事等語。經查：
  (一)有關被告乙○○、戊○○、丁○○上所坦承各節，業蒙證人
    丙○○於警詢、檢察官偵訊中指述綦詳，俱有歷次筆錄為憑
    外，復有證人庚○○於檢察官偵訊中敷敘之證詞相佐，諸多
    證據照示情節互核一致，灼悉本段前提事實首得認定。
  (二)按經驗法則係指吾人基於日常生活經驗習得之定則，非為個
    人主觀上之推測，此有最高法院31年度上字第1312號判例意
    旨可稽，析以同意簽具本票、切結書之原因本有多端，自不
    囿於為人迫喝毆打始違真意無奈敷衍一途，通常經驗無從就
    證人丙○○應允繕立文書遽以忖度所處環境形勢，細剖渠於
    警詢、檢察官偵訊中雖指係受被告乙○○、戊○○、丁○○
    虛恫施暴方告屈意遵從指示云云，表明惶恐蹙悚心繫自身安
    危，卻於警員到場探問協調情形之時便即從容回覆無恙，甚
    者倏地消減擔憂顧慮，不思乘機洽警救助脫逃，俟離現場反
    倒憑空滿盈勇氣進且平添不明來源傷痕掀以報案，向與證人
    即到場囑詢侵占糾紛之警員鄭智銘於檢察官偵訊中證稱「（
    問：97年3月5日在桃園市○○○街190巷1號1樓丙○○被妨
    害自由案是你處理？）是，是我到現場處理的，…丙○○當
    時說沒有事情，…當初丙○○都沒有說被妨害自由或被打，
    他說沒有事情。」等語扞格抵觸，況慮衛生署桃園醫院傷害
    診斷證明書揚列渠負「臉、耳挫傷」之傷害，洵係觸目可視
    之外顯傷情，豈有警員一望漏未察知之理，咸見告訴情狀瑕
    疵洋灑無以率信，盱參證人丙○○忽稱僅被被告戊○○徒手
    握拳毆擊臉部、忽稱迭為被告戊○○與乙○○分別持器或以
    徒手毆擊身體、忽稱若得不予追究侵占事項便予撤回本案告
    訴，倘非羅織構陷要無態度顛覆更易之貌，林林總總極難排
    除證人丙○○為求所涉侵占他案僥倖自保即驟謊稱乃受被告
    乙○○、戊○○、丁○○恫迫動粗之虞，至議證人庚○○於
    檢察官偵訊中所為攻訐被告乙○○、戊○○、丁○○之證詞
    ，更係來自證人丙○○事後轉述浮誇衍生，無由治癒告訴情
    狀矛盾之處，箇中疑竇跡象斑斑成謎，故礙率爾推斷不利於
    被告乙○○、戊○○、丁○○之事實。
  (三)再考證人己○○於警詢、檢察官偵訊中陳言「（問：丁○○
    如何告訴你要去載這位朋友？到達後發生何事？）…該名男
    子則隨後自行上車坐在車內右後方的位置，…該名男子也是
    自行下車跟隨在丁○○後方。」「（問：你們在車上時，有
    無交談聊天？車內情形如何？）有，該名男子主動跟我們聊
    天，…當時車內大家都有說有笑，像朋友一樣在聊天。」「
    （問：丁○○與該名男子上車時，你有無見到丁○○有對該
    名男子做出任何強暴、脅迫之動作？）沒有，是他自己上車
    。」「（問：丁○○與該名男子下車時，你有無見到丁○○
    有對該名男子做出任何強暴、脅迫之動作？）沒有，是他自
    己跟著丁○○下車的。」「（問：當時在車上時，有無對該
    名男子有任何強暴、脅迫或以其他不法之方式限制其行動上
    或通訊上之自由？）沒有。」「（問：97年3月5日晚間7時
    30分你有無在八德市○○○街與中華路口？）有。…那個人
    就自己上車了。這個人坐在丁○○右後方。當時並沒有聽到
    丁○○有恐嚇被害人。…丁○○下車，被害人自己下車，在
    車上都還有說笑。」等語，徒現證人丙○○於伴行車程之間
    思緒不受外界束縛得以談笑自若閒適伴行之態，未呈顯著被
    害表徵或生理影響，進研證人甲○○於本院審理中結證「（
    問：丙○○說他被迫簽本票是97年3月5日，但是丙○○本來
    就在98年2月28日簽訂，你知道這件事？）我知道丙○○有
    簽本票這件事。97年2月28日下午的時候，當天我在場。…
    本票是丙○○簽的，他沒有被迫。」「（問：你說的本票2
    張，簽發日期97年2月28日，金額各為9,600元與9萬6,000元
    是否是這2張？）是的。」「（問：97年2月27日的切結書是
    什麼？）我知道，這張切結書是我打字的。因為丙○○原本
    要在97年2月27日到公司說明，後來我們等他等太久，所以
    我忘了把日期改到97年2月28日；這張切結書也是丙○○在
    97年2月28日到公司簽本票的時候簽立的。」「（問：在97
    年3月5日晚間7、8點時，丙○○到公司，丙○○表示當天遭
    到戊○○及乙○○毆打，你當時在場？）我當時有在場。…
    丙○○當時苦苦哀求，希望我們不要走法律途徑。丙○○當
    天沒有被打。」等語，盡示證人丙○○企望解決所涉侵占他
    案遂自首肯簽具本票、切結書之過程，確非告訴矯飾義無旋
    踵進退維谷之勢，乏無漠視眾多證詞遽念告訴人不詳受傷經
    歷論為肇因於被告乙○○、戊○○、丁○○之餘地。
六、綜上，被告乙○○、戊○○、丁○○所辯堪非流於妄言無據
    ，較之證人丙○○虛捏別情殊值採信；遍觀卷內事證，實難
    臆擬被告乙○○、戊○○、丁○○曾施強暴、脅迫該等惡行
    ，便妨逕以妨害自由罪責相繩。此外，本院查無其他積極證
    據足認被告乙○○、戊○○、丁○○有何上述犯行，揆度上
    揭法條及判例要旨，應認罪嫌猶有不足，本案不能證明犯罪
    ，應即昭為無罪之諭知。
據上論斷，應依刑事訴訟法第301條第1項，判決如主文。
本案經檢察官林安紜到庭執行職務。
中    華    民    國    98    年    7     月    17    日
                  刑事第一庭  審判長法  官  曾淑華
                                    法  官  鄭吉雄
                                    法  官  俞力華
以上正本證明與原本無異。
如不服本判決應於收受判決後10日內向本院提出上訴書狀，並應
敘述具體理由。其未敘述上訴理由者，應於上訴期間屆滿後20日
內向本院補提理由書 (均須按他造當事人之人數附繕本)「 切勿
逕送上級法院」。
                                    書記官  資念婷
中    華    民    國    98    年    7     月    28    日


司法院資訊處製作；財團法人民間司法改革基金會備份。
